【裁判字號】    99,台上,6917
【裁判日期】    991104
【裁判案由】    妨害性自主
【裁判全文】
最高法院刑事判決            九十九年度台上字第六九一七號
上  訴  人  甲○○
上列上訴人因妨害性自主案件，不服台灣高等法院高雄分院中華
民國九十八年四月十六日第二審判決（九十八年度上訴字第二六
五號，起訴案號：台灣高雄地方法院檢察署九十六年度偵字第二
八八九六號），提起上訴，本院判決如下：
    主  文
上訴駁回。
    理  由
按刑事訴訟法第三百七十七條規定：上訴於第三審法院，非以判
決違背法令為理由不得為之；是提起第三審上訴，應以原判決違
背法令為理由，係屬法定要件；如果上訴理由書狀並未依據卷內
訴訟資料具體指摘原判決不適用何種法則或如何適用不當，或所
指摘原判決違法情事顯與法律規定得為第三審上訴理由之違法情
形不相適合時，均應認其上訴為違背法律上之程式，予以駁回。
本件原判決撤銷第一審之科刑判決，改判仍論處上訴人甲○○對
於未滿十四歲之女子為性交罪刑（處有期徒刑三年六月）；已詳
敘其調查證據之結果及證據取捨認定之理由；所為判斷，均有卷
存證據資料可資覆按。從形式上觀察，原判決並無違背法令之情
形。上訴人之上訴意旨略稱：（一）原審對證人即被害人甲女（
代號000000000；姓名、年籍詳卷）偵查中之證述及所繪之現場
圖，究竟如何無「顯有不可信之情況」，未詳加說明，遽採為不
利上訴人之證據，有判決理由不備之違法。（二）卷附之陸海空
軍士官退伍令、國軍士官軍職基本資料暨專長授予證明、個人兵
籍資料查詢結果，全戶戶籍資料查詢結果等書證，固為國防部及
戶政公務人員職務上所製作，惟其內容並未載有上訴人被訴之事
實，不能資為認定其犯罪之證據。（三）原判決與第一審判決所
認定之上訴人犯罪事實與情節，並無二致；但原判決並未具體說
明第一審裁量權之行使，有如何之不具合理性或妥適性之理由，
即逕將有利於上訴人之第一審判決撤銷，改判處以重刑；且漏未
審酌上訴人之生活狀況、品行、智識程度、與被害人平日之關係
等刑法第五十七條所列十款事項，自屬違法等語。
惟查：原判決綜合全部卷證資料，於理由欄說明上訴人有本件對
於未滿十四歲之女子為性交犯行之理由（見原判決正本第二、三
頁）。並說明上訴人與證人甲女發生性行為之地點，係在上訴人
住處四樓其胞弟陳○○房間內，而非如起訴書所指上訴人住處三
樓房間所憑之證據及其理由（見原判決正本第四、五頁）。經核
俱與卷內資料相符，其論斷於法並無不合。復按：（一）被告以
外之人於偵查中向檢察官所為之陳述，雖屬審判外之陳述，但依
刑事訴訟法第一百五十九條之一第二項規定，除顯有不可信之情
況者外，得為證據。依卷內資料，上訴人於原審並未指出證人甲
女於偵查中所為陳述有何「顯有不可信之情況」；則原判決於理
由欄說明證人甲女於偵查中所為陳述及所繪之現場圖並無顯不可
信之情況而具有證據能力並採為判決之證據（見原判決正本理由
欄壹之一）；經核於法並無不合。上訴意旨（一）執以指摘，自
非適法。（二）按公務員職務上製作之紀錄文書、證明文書，除
顯有不可信之情形外，亦得為證據，刑事訴訟法第一百五十九條
之四第一款定有明文。所稱「紀錄文書」，係指就一定事實加以
記載之文書（例如戶籍謄本、前科紀錄表等）；至於「紀錄文書
」、「證明文書」並不限於針對特定事件所製作，祇需該文書係
公務員職務上就一定事實之記載，或就一定事實之證明而製作，
並無涉及該製作文書之公務員主觀判斷或意見者，即屬之。原判
決認定本件案發地點在上訴人住處四樓，係以上開卷附之陸海空
軍士官退伍令、國軍士官軍職基本資料暨專長授予證明、個人兵
籍資料查詢結果、全戶戶籍資料查詢結果等書證，為國防部及戶
政公務人員職務上依資料做成之證明、紀錄文書，且該等文書均
無顯不可信之情況而均具有證據能力，復憑以證明案發時上訴人
之胞弟陳○○尚在服役，其四樓房間無人使用，格局又與證人甲
女所繪製之現場圖相符，堪認上訴人與證人甲女發生性行為之地
點為其住處四樓即其胞弟陳○○房間之事實，經核與卷內資料亦
無不合。另原判決已說明第一審自由裁量權之行使不當而撤銷改
判之理由，且於量刑時，已審酌刑法第五十七條各款之事項，並
無漏未審酌之情形（見原判決正本理由欄貳之三、四）。上訴意
旨（二）（三）係就原判決已說明之事項及原判決依憑證據所為
之事實認定，重為事實上之爭執，自非適法之第三審上訴理由。
綜上，應認上訴人之上訴為違背法律上之程式，予以駁回。
據上論結，應依刑事訴訟法第三百九十五條前段，判決如主文。
中    華    民    國  九十九  年  十一    月    四    日
                      最高法院刑事第七庭
                          審判長法官  林  永  茂  
                                法官  蘇  振  堂  
                                法官  林  立  華  
                                法官  蔡  國  在  
                                法官  陳  春  秋  
本件正本證明與原本無異
                                      書  記  官  
中    華    民    國  九十九  年   十一   月    十    日
                                                      Ｍ

司法院資訊處製作；財團法人民間司法改革基金會備份。
